【裁判字號】    90,交聲,154
【裁判日期】    900807
【裁判案由】    違反道路交通管理處罰條例聲明異議
【裁判全文】
臺灣桃園地方法院交通事件裁定                      九十年度交聲字第一五四號
    異議人即
    受處分人  甲○○
右列受處分人因違反道路交通管理處罰條例案件，對於交通部公路局新竹區監理所桃
園監理站於民國九十年六月二十六日以桃監稽違字第五二－Ｄ九Ａ八四九六三八號違
反道路交通管理事件裁決書所為之處分聲明異議，本院裁定如左：
    主  文
異議駁回。
    理  由
一、聲明異議意旨略以：異議人於民國九十年五月四日十四時三十分許，騎乘車號Ｆ
    Ｋ六－二一一號機車行經桃園縣桃園市○○路與山鶯路交岔路口處，當時號誌燈
    為綠燈，惟因前方機車欲右轉入人行道上而受阻於路中，待路障解除後，此時號
    誌燈已轉為紅燈，因該路口寬度約有二十公尺，異議人車輛置身於道路中央，實
    無法退回，袛得繼續前行，詎執勤警員以異議人闖紅燈為由，而以八九桃警局交
    字第Ｄ九Ａ八四九六三八號舉發違反道路交通管理事件，交通部公路局新竹區監
    理所桃園監理站（下稱桃園監理站）即據以桃監稽違字第五二－Ｄ九Ａ八四九六
    三八號裁決書，依道路交通管理處罰條例第五十三條規定，裁處異議人罰鍰新台
    幣（下同）一千八百元並記違規點數三點，實有未合，為此聲明異議云云。
二、按汽車行駛時，駕駛人應注意車前狀況，並隨時採取必要之安全措施；又汽車行
    至交岔路口，其行進、轉彎應遵守燈光號誌或交通警察之指示。道路交通安全規
    則第九十四條第三項、第一百零二條第一項第一款分別定有明文。經查：異議人
    於九十年五月四日十四時三十分許，騎乘車號ＦＫ六－二一一號機車沿桃園市○
    ○路直行，欲通過萬壽路與山鶯路交岔路口時，違規闖紅燈之事實，業據證人即
    執勤警員陳志華到庭結證在卷，異議人雖否認有闖紅燈行為，辯稱當時伊機車行
    至道路中央時，因前方機車欲右轉上人行道而阻擋，待路障解除後，號誌燈已變
    換為紅燈，伊在進退不得情形下，只得繼續前行，伊並無闖紅燈之行為云云。然
    查，本件舉發違規路段即桃園市○○路與山鶯路交岔路口為Ｔ字型交岔路口（萬
    壽路直行，左轉接山鶯路），該交岔路口萬壽路旁並無商家房屋，且該交岔路口
    萬壽路因係直行，故不致造成壅塞，當日亦無塞車情形，該交岔路口號誌燈為多
    時相號誌，由萬壽路方向其號誌燈依序為綠燈（不可左轉）、黃燈、綠燈左轉（
    不可直行）、紅燈等情，業據證人陳志華證述在卷，復為被告所不否認，堪認屬
    實，則以該交岔路口萬壽路寬僅約十四餘公尺，萬壽路旁亦無商家之情，異議人
    辯稱當時係因為他機車橫阻於路中欲右轉上人行道云云，已屬可疑，又依證人陳
    志華所繪其執勤時所站立之相關位置圖觀之，異議人由萬壽路通過交岔路口駛出
    ，證人陳志華執勤時之視線並無任何障礙，且以該交岔路口萬壽路之寬度約十至
    二十公尺（證人陳志華證稱約十四公尺，異議人則主張約二十公尺），則究不論
    路寬為十四公尺或二十公尺，異議人既陳明其已行駛至路中央後始為他車阻擋，
    則以機車之機動性、速度及所餘距離（約七公尺至十公尺），欲閃避及瞬間駛離
    交岔路口，並無何困難之處，然異議人卻稱於路中央受他車阻擋甚久，致號誌燈
    變換後仍無法通過云云，顯與常情未合，況證人陳志華證稱執勤警員為避免取締
    上之爭議，因之，渠等於該路段均係於號誌燈變換為綠燈左轉後，始開始取締，
    因之，以異議人與證人陳志華間彼此並不認識，且無仇隙，證人陳志華自無故予
    舉發交通違規之可能，綜上，異議人辯稱當時渠係因他車阻擋始於號誌變為紅燈
    後通過路口云云，不足採信。按「人民違反法律上之義務而應受行政罰之行為，
    法律無特別規定時，雖不以出於故意為必要，仍須以過失為其責任條件，但應受
    行政罰之行為，僅須違反禁止規定或作為義務，而不以發生損害或危險為其要件
    者，推定為有過失，於行為人不能舉證證明自己無過失時，即應受處罰。」司法
    院大法官會議釋字第二七五號著有解釋文可資參照，異議人既未能舉證證明自己
    無過失時，即應受處罰。
三、按汽車（機車）駕駛人，行經有燈光號誌管制之交岔路口闖紅燈者，處六百元以
    上一千二百元以下罰鍰。道路交通管理處罰條例第五十三條定有明文。原裁決機
    關援引前揭法條裁處異議人罰鍰一千八百元，並依同條例第六十三條第一項第三
    款規定記違規點數三點，於法洵無不合。異議人仍執陳詞，指摘原處分不當，非
    有理由，應予駁回。
四、據上論斷，應依道路交通管理處罰條例第八十七條第二項，道路交通案件處理辦
    法第十九條，裁定如主文。
中        華        民        國      九十    年    八    月    七      日
                                臺灣桃園地方法院交通法庭
                    法  官  黃  斯  偉
右正本證明與原本無異。
如不服本裁定，應於裁定送達後五日內向本院提出抗告狀。
                                    書記官  薛  淑  玲
中        華        民        國      九十    年    八    月    十三    日


司法院資訊處製作；財團法人民間司法改革基金會備份。
